最　高　行　政　法　院　判　決
                                     100年度判字第1381號
上  訴  人　亞東保全股份有限公司
代　表　人　許啟正
被 上訴 人　財政部臺北市國稅局
代　表　人　陳金鑑
上列當事人間營利事業所得稅事件，上訴人對於中華民國99年8
月19日臺北高等行政法院99年度訴字第998號判決，提起上訴，
本院判決如下：
　　主  文
上訴駁回。
上訴審訴訟費用由上訴人負擔。
　　理  由
一、緣上訴人係經營系統保全服務業，民國（下同）93年度營利
    事業所得稅結算申報，列報全年所得額新臺幣（下同）6,65
    7,757元及前5年核定虧損本年度扣除額6,657,757元，經被
    上訴人初查依申報數核定，嗣被上訴人查獲上訴人漏報營業
    收入977,143元，按該業（行業標準代號9202-11）同業利潤
    標準毛利率68%增列全年所得額664,457元（977,143元×68%
    ），重行核定全年所得額為7,322,214元（6,657,757元＋6
    64,457元），並以上訴人漏報所得額664,457元占全年所得
    額之比例為9.07%（664,457元÷7,322,214元＝9.07%）超過
    5%，其會計帳冊簿據不完備之情節非屬輕微，重行核定前5
    年核定虧損本年度扣除額0元，應補稅額1,820,553元，並按
    所漏稅額166,114元處以0.8倍罰鍰計132,891元。上訴人不
    服，申請復查，經復查決定略以：上訴人雖主張尚有賴鴻圖
    等5人之薪資漏未列報，惟查系爭人員薪資印領清冊、簽到
    簿之形式外觀與上訴人其餘員工相異，又無勞健保投保資料
    、勤務日誌及主管機關審查核備保全人員之資料文件可稽，
    致無從審酌。上訴人主張按同業利潤標準淨利率計算漏報所
    得額乙節，核無足採。又本件漏報所得額664,457元，超過
    全年所得額5%，且漏稅額超過10萬元，依前揭規定，原核定
    以上訴人會計帳冊簿據不完備之違章情節非屬輕微，核定全
    年所得額7,322,214元及前5年核定虧損本年度扣除額0元並
    無不合。另上訴人違章事證明確，審酌違章情節，按所漏稅
    額處以0.8倍之罰鍰計132,891元等由，駁回其復查之申請。
    上訴人不服，提起訴願，遭決定駁回，嗣提起行政訴訟，遭
    原審駁回後，遂提起本件上訴。
二、上訴人起訴主張：（一）被上訴人按上訴人同業利潤標準毛
    利率核定上訴人之應納稅額，於法未符。查93年度上訴人同
    業利潤標準，淨利率為24%，是以，按同業淨利率核算上訴
    人93年度短漏報之所得額應為234,514元（即1,026,000/1.
    05×0.24），占上訴人92年度全年所得額比例應為3.20%（
    3.20%＝234,514/7,322,214）。財政部83年7月13日台財稅
    字第831601175號函（下稱財政部83年函釋）之規定，短漏
    報之課稅所得額占全年所得額之比例不超過5%且非以詐術或
    不正當方法逃漏稅捐者，得視為短漏報情節輕微，承此，上
    訴人於法應仍得適用所得稅法第39條盈虧互抵之規定。（二
    ）上訴人93年度對於「歐鄉社區」之保全人員薪資均已實際
    支付，惟未於成本費用中一併申報，故計算短漏報所得時，
    相關成本費用應以上訴人實際支付數為計算依據，而不應逕
    採同業利潤率核定所得額。上訴人93年度派遣至歐鄉社區之
    保全人員計有5名。上訴人於93年度實際支付該5名保全人員
    之薪資共計700,800元，此有薪資清冊及系爭人員之簽收紀
    錄為憑，蓋因上訴人於93年度漏未申報歐鄉社區之保全收入
    ，故該5名保全人員之薪資亦未申報於上訴人93年度之成本
    費用之中，對此，被上訴人並無疑義。是以，按上訴人實際
    短漏報所得額應為276,343元（即977,143元－700,800元）
    ，占全年所得額比例應為3.77%（3.77%＝276,343/7,322,21
    4）。按前揭財政部83年函釋規定，上訴人於法應仍得適用
    所得稅法第39條盈虧互抵之規定。（三）被上訴人不得逕按
    同業利潤率核定上訴人短漏報之所得額，且同業利潤率之水
    準與事實差異過大，實不足採。被上訴人所訂之同業成本率
    為32%，與事實差距過大。1.上訴人93年歐鄉社區成本：977
    ,143×32%＝302,126元。2.換算每位保全人員之月薪：302,
    126元÷12月÷3班＝8,392元。由此可知，依據被上訴人所
    訂之93年同業成本率所計算之薪資水準竟然僅達最低工資之
    53%，若按其不符現狀之成本率計算上訴人之短漏報之所得
    ，實不合理。因為此計算依據，而使上訴人93年度所申報之
    虧損扣抵金額6,657,757元竟全數遭被上訴人剔除。（四）
    稅捐稽徵法第48條及營利事業所得稅藍色申報書實施辦法（
    下稱實施辦法）第20條第2項規定，須逃漏稅「情節重大」
    者，始得撤銷藍色申報書之許可，才能否准上訴人適用盈虧
    互抵。財政部83年函釋規定與稅捐稽徵法第48條及實施辦法
    之規定扞格，而不足採。1.上訴人93年度營利事業所得稅因
    屬於會計師簽證之案件，故得比照藍色申報書之規定而適用
    虧損扣抵之租稅優惠，且須上訴人逃漏稅捐情節重大時，稅
    捐稽徵機關始得依稅捐稽徵法第48條及實施辦法第20條之規
    定，報請財政部停止上訴人虧損扣抵之租稅獎勵。2.依稅捐
    稽徵法第48條及實施辦法第20條第2項之意旨，納稅義務人
    須短漏報「情節重大」者，稅捐稽徵機關始得撤銷行為年度
    藍色申報之許可，並否准其適用盈虧互抵之規定。惟由前揭
    83年函釋規定觀之，只要短漏報課稅所得額占全年所得額之
    比例超過百分之五，即會被稅捐機關視為短漏報情節『非屬
    輕微』案件，進而否准納稅義務人適用盈虧互抵之規定，顯
    見財政部83年函釋與稅捐稽徵法第48條及實施辦法第20條之
    規定扞格，實不足採。3.被上訴人堅持認定上訴人短漏報課
    稅所得額占全年所得額之比例為9.07%，則上訴人93年度營
    利事業所得稅之漏報比例雖超過5%，但因超過比例僅為4.07
    %而應歸類為「非屬輕微」之案件，倘若被上訴人僅科處上
    訴人一定金額之罰鍰，尚屬合理，但要因此否准上訴人適用
    虧損扣抵之租稅獎勵，即與法有違。蓋因財政部83年函釋隱
    含了：「只要非屬短漏報情節輕微者即屬情節重大，而應停
    止虧損扣抵之租稅獎勵」之謬誤，顯與稅捐稽徵法第48條之
    規定牴觸，而應停止適用等語，求為判決撤銷原處分及訴願
    決定。
三、被上訴人則以：（一）行為時所得稅法第39條但書規定，其
    可適用盈虧互抵者須為會計帳冊簿據完備者為要件，旨在建
    立誠實申報納稅制度，查：1.上訴人漏報營業收入977,143
    元，為其所不爭，又於計算漏報之課稅所得額時，營業費用
    未必有漏未申報之情事，是除檢具憑證供核實認定外，應不
    得再依同業利潤標準費用率計算減除營業費用。2.上訴人雖
    主張尚有賴鴻圖等5人之薪資漏未列報，惟查前開系爭人員
    薪資印領清冊、簽到簿之形式外觀與上訴人其餘員工相異，
    又無勞健保投保資料、勤務日誌及主管機關審查核備保全人
    員之資料文件可稽，且93年度值班表僅形式記錄時數統計，
    復無其他實際值勤作業之證明，難認確有值班及支付賴鴻圖
    等5人薪資之事實。3.查93年度營利事業各業同業利潤標準
    ，係依所得稅法施行細則第73條所規定，報經財政部94年1
    月17日台財稅第09404506830號函備查在案，由該行業一體
    適用。綜上，上訴人93年度漏報營業收入977,143元，主張
    按同業利潤標準淨利率計算漏報所得額乙節，核無足採。又
    本件漏報所得額664,457元，超過全年所得額5%，且漏稅額
    超過10萬元，依首揭規定，原核定以上訴人會計帳冊簿據不
    完備之違章情節非屬輕微，核定全年所得額7,322,214元及
    前5年核定虧損本年度扣除額0元並無不合。（二）上訴人93
    年度營利事業所得稅結算申報，經被上訴人查獲漏報營業收
    入977,143元，致漏報所得額664,457元，違章事證明確，業
    如前述，乃審酌違章情節，按所漏稅額166,114元處0.8倍罰
    鍰132,891元並無不合等語，資為抗辯，求為判決駁回上訴人
    之訴。
四、原審斟酌全辯論意旨及調查證據之結果，以：（一）行為時
    所得稅法第39條：「以往年度營業之虧損，不得列入本年度
    計算。但公司組織之營利事業，會計帳冊簿據完備，虧損及
    申報扣除年度均使用第77條所稱藍色申報書或經會計師查核
    簽證，並如期申報者，得將經該管稽徵機關核定之前5年內
    各期虧損，自本年純益額中扣除後，再行核課。」；第83條
    第1項：「稽徵機關進行調查或復查時，納稅義務人應提示
    有關各種證明所得額之帳簿、文據；其未提示者，稽徵機關
    得依查得之資料或同業利潤標準，核定其所得額。」；第11
    0條第1項：「納稅義務人已依本法規定辦理結算申報，但對
    依本法規定應申報課稅之所得額有漏報或短報情事者，處以
    所漏稅額2倍以下之罰鍰。」。所得稅法施行細則第81條第1
    項：「本法第83條所稱之帳簿文據，其關係所得額之一部或
    關係課稅年度中某一期間之所得額，而納稅義務人未能提示
    者，稽徵機關得就該部分依查得資料或同業利潤標準核定其
    所得額。」。次按財政部83年函釋：「公司組織之營利事業
    經稽徵機關查獲短漏所得稅稅額不超過新臺幣10萬元或短漏
    報課稅所得額占全年所得額之比例不超過5%，且非以詐術或
    其他不正當方法逃漏稅捐者，得視為短漏報情節輕微，免依
    營利事業所得稅藍色申報書實施辦法第20條第2項規定撤銷
    其行為年度藍色申報之許可，並免按會計帳冊簿據不完備認
    定，仍准適用所得稅法第39條有關前5年虧損扣除之規定；
    其屬會計師查核簽證者亦同。」。（二）核定所得額7,322,
    214元（6,657,757元＋664,457元）及前5年核定虧損本年度
    扣除額為零部分：1.本件上訴人93年度漏報營業收入977,14
    3元（含稅則為1,026,000元），為其所不爭，有營利事業所
    得稅結算申報書及承諾書附於原處分卷可稽。又上訴人未能
    提供真實之成本以供核定，就此一部分所得被上訴人遂依所
    得稅法施行細則第81條第1項規定，以同業利潤標準毛利率
    68%增列全年所得額664,457元，核定93年度所得額為7,322,
    214元，並無違誤。2.上訴人主張雖93年度漏未申報歐鄉社
    區之保全收入977,143元，惟當年度該收入之相對成本及該
    社區之保全人員賴鴻圖等5人之薪資所得700,800元應予扣除
    核實認定。惟查，經比對上訴人補提示之印領清冊，與原處
    分卷第147頁至第158頁所附其他員工之薪資清冊顯然不同；
    另原處分卷第189頁至第200頁所附該5名員工之簽到簿，與
    原處分卷第111頁至第146頁之其餘員工簽到簿亦有不同。此
    外，保全人員於執行勤務時，均應填載勤務日誌，並於交班
    時交接勤務日誌，惟上訴人始終未能提供該5名保全員之勤
    務日誌以供審酌是否確有提供勞務之事實。另上訴人亦未能
    提供該5名員工投保勞健保資料。是以，上訴人主張該5名員
    工為歐鄉社區之保全員，應扣除薪資成本，自難成立。至上
    訴人稱因此部分收入因未開立發票，故也未為該5名員工投
    保，徒託空言，尚難採信。3.上訴人又主張就上開漏報之營
    業收入，應按淨利率24%計算所得，而非以毛利率來計算云
    云。惟查，所謂淨利係指收入扣除成本及其他管銷費用之所
    得，而營業費用與營業收入間難以建立其對應性，上訴人已
    將當年度營業費用於辦理結算申報中申報，於計算系爭歐鄉
    社區之保全收入時，除非上訴人能提出帳證證明尚有未予扣
    除之營業費用，否則即無援用屬於扣除費用後之淨利率予以
    計算之理。此部分既屬當年度之部分所得額，上訴人未能提
    示此部分之證帳，營業費用又已經上訴人予以申報，依所得
    稅法施行細則第81條第1項規定，自應按毛利率予以計算，
    上訴人主張自無可採。4.上訴人主張如將前開5名保全員之
    薪資成本扣除，或按淨利率計算系爭歐鄉社區之營業收入，
    其結果致93年度短漏報所得額之比例不超過5%，則依前開財
    政部83年函釋意旨，仍可適用盈虧互抵云云。查有關本件核
    定漏報之所得額應為664,457元，已如前述，上訴人主張之
    計算方式均有不當，亦經敘明於前。是此部分漏報所得額，
    占全年所得額之比例為9.07%（664,457元÷7,322,214元＝
    9.07%），超過5%，且漏稅額超過10萬元，違章情節非屬輕
    微；又行為時所得稅法第39條但書規定，其可適用盈虧互抵
    者須為會計帳冊簿據完備者為要件，旨在建立誠實申報納稅
    制度，本件既有前述短漏，及上訴人會計帳冊簿據不完備之
    情事，自無盈虧互抵之適用。被上訴人據以核定前5年核定
    虧損本年度扣除額0元，即無不合。（三）罰鍰部分：本件
    上訴人93年度營利事業所得稅結算申報，按其情節應注意且
    能注意誠實申報，乃竟未予注意，經被上訴人查獲漏報營業
    收入977,143元，致漏報所得額664,457元，有營利事業所得
    稅結算申報書及上訴人承諾書附原處分卷可稽，違章事證明
    確。上訴人就其過失違章之情事於訴訟上，並未提出何等主
    張，本院認被上訴人核定上訴人該當違章情事，按所漏稅額
    處以0.8倍之罰鍰計132,891元，並無不合，因將訴願決定及
    原處分均予維持，駁回上訴人之訴。
五、本院按：原判決依據行為時所得稅法第39條、第83條第1項
    、第110條第1項及同法施行細則第81條第1項之規定，略以
    ：上訴人93年度漏報營業收入977,143元，為其所不爭。因
    上訴人未能提供真實成本以供查核，被上訴人遂依所得稅法
    施行細則第81條第1項，以同業利潤標準毛利率68%增列全年
    所得額664,457元，核定上訴人93年度所得額為7,322,214元
    。上訴人固主張應扣除賴鴻圖等5保全人員之薪資所得700,
    800元，惟因所提之薪資印領清冊，與其他員工之薪資印領
    清冊顯然不同，且該5名員工之簽到簿與其餘員工之簽到簿
    亦有不同；另外，上訴人始終未能提示該等5名保全人員執
    行勤務時所填載之勤務日誌，以供釐清該5名保全人員提供
    勞務之實情；又該5名保全人員若為公司員工，上訴人卻未
    能提出該5名保全人員之勞健保資料，因認無法證明賴鴻圖
    等5名保全人員之薪資所得確實存在之事實，不能採認。至
    於上訴人所漏報之營業收入，因上訴人已將當年度營業費用
    於結算申報時申報，於計算系爭歐鄉社區之保全收入時，除
    非能提供帳證證明尚有未扣除之費用，否則不能以扣除費用
    後之淨利率為計算基礎。就此，上訴人既未能提示帳證資料
    證明，自僅得按毛利率為計算；又依所得稅法第39條但書規
    定，可適用盈虧互抵者，須以會計帳冊簿據資料完備者為要
    件，上訴人會計帳冊簿據資料既有上述不完備情形，即與該
    條但書規定未符，尚無援用餘地等語，業已敘明其認定事實
    、適用法律之依據，並無上訴意旨所指判決不備理由、認定
    事實未依憑證據、判決不適用法規或適用法規不當之違背法
    令情事。是以，原判決已詳述其判斷之理由，認原處分關於
    補稅與罰鍰之認事用法，俱無違誤，而維持原處分及訴願決
    定，並就上訴人之主張，何以不足採取，分別予以指駁甚明
    。觀諸前開上訴理由，仍執與起訴意旨略同且經原審不採之
    陳詞，就原審認定事實、適用法律之職權行使，指摘為不當
    ，並就原判決已論斷者，泛言其理由不備。上訴人對於業經
    原判決詳予論述不採之事由再予爭執，核屬法律上見解之歧
    異，核與原判決違背法令之情形並不相當，其上訴難認有理
    由，應予駁回。
六、據上論結，本件上訴為無理由。依行政訴訟法第255條第1項
    、第98條第1項前段，判決如主文。
中　　華　　民　　國　　100　 年　　8　　 月　　11　　日
                    最高行政法院第六庭
                        審判長法官　黃　合　文
                              法官　鄭　忠　仁
                              法官　劉　介　中
                              法官　帥　嘉　寶
                              法官　陳　鴻　斌

以  上  正  本  證  明  與  原  本  無  異
中　　華　　民　　國　　100　 年　　8　　 月　　11　　日
　　　　　　　　　　　　　　　書記官　王　史　民